【裁判字號】    96,上,229
【裁判日期】    970513
【裁判案由】    清償債務
【裁判全文】
臺灣高等法院臺南分院民事判決  96年度上字第229號
上  訴  人  臺中商業銀行股份有限公司斗南分公司
法定代理人  丁 ○ ○
訴訟代理人  徐 文 宗  律師
複代  理人  林 雅 儒  律師
被上訴人    丙 ○ ○
上列當事人間請求清償債務事件，上訴人對於民國96年10月17日
臺灣雲林地方法院第一審判決（96年度訴字第0240號），提起上
訴，本院於97年04月29日言詞辯論終結，判決如下：
    主  文
上訴及假執行之聲請均駁回。
第二審訴訟費用由上訴人負擔。
    事實及理由
壹、上訴人方面：
一、聲明：求為判決：
  (一)原判決不利於上訴人部分廢棄。
  (二)上開廢棄部分，被上訴人丙○○應與縱貫交通有限公司連帶
    給付上訴人新台幣（下同）四百四十四萬九千六百六十五元
    ，及自民國（下同）九十六年五月十八日起至清償日止，按
    週年利率百分之七點五計算之利息，暨自九十六年六月十九
    日起，逾期在六個月以內者，按上開利率百分之十，逾期六
    個月以上者，按上開利率百分之二十計算之違約金。
  (三)上訴人願供擔保，請准為假執行之宣告。
二、本件上訴人於原審起訴主張：原審被告縱貫交通有限公司（
    以下簡稱縱貫公司）邀集被上訴人丙○○、訴外人甲○○為
    連帶保證人，於九十六年一月二日分別向上訴人借款三百萬
    元、二百萬元，約定借款期間均自九十六年一月十八日起至
    九十九年一月十八日止，按固定利率年息百分之七點五按期
    於每月十八日依約定金額分期償還，倘未按期攤還本息時即
    喪失期限利益，視為全部到期，除應按約定利率付息外，逾
    期清償在六個月以內者，按上開利率百分之十，超過六個月
    者，按上開利率百分之二十計付違約金（以下簡稱系爭三百
    萬元、二百萬元借款）；且被上訴人丙○○、訴外人甲○○
    並願與原審被告縱貫公司負連帶清償之責。詎原審被告縱貫
    公司自九十六年五月十八日起即未履行繳款義務，依約已喪
    失期限利益，總計積欠四百四十四萬九千六百六十五元之本
    金及利息、違約金，被上訴人丙○○依約即應負連帶清償責
    任。縱認原審被告縱貫公司未與上訴人訂定系爭三百萬元、
    二百萬元借款契約，及被上訴人丙○○未與上訴人訂定連帶
    保證契約，惟訴外人甲○○持原審被告縱貫公司大、小章與
    上訴人訂定系爭借貸契約，被上訴人丙○○仍應負表見代理
    之責任。爰本於消費借貸、連帶保證及表見代理之法律關係
    ，求為判命被上訴人應與原審被告縱貫公司連帶給付上訴人
    四百四十四萬九千六百六十五元，及自九十六年五月十八日
    起至清償日止，按週年利率百分之七點五計算之利息，暨自
    九十六年六月十九日起，逾期在六個月以內者，按上開利率
    百分之十，逾期六個月以上者，按上開利率百分之二十計算
    違約金之判決等語（原審就被上訴人丙○○部分為上訴人敗
    訴之判決）。
三、上訴人於本院審理時之陳述除與原判決記載相同者予以引用
    外，並補稱：
  (一)按印章由本人或有權使用之人蓋用為常態，由無權使用之人
    蓋用為變態，主張該變態事實之當事人，應負舉證責任。私
    文書經本人或其代理人簽名、蓋章者，推定為真正，民事訴
    訟法第三百五十八條定有明文。又印章由自己蓋用，或由有
    權使用之人蓋用為常態，由無權使用之人蓋用為變態，故主
    張變態事實之當事人，應就此負舉證責任（最高法院90年度
    台上字第2308號、74年度台上字第2143號判決參照）。是依
    上開判決揭櫫意旨可知，主張印章係遭無權使用之人盜蓋，
    應就此變態事實負舉證責任。
  (二)被上訴人丙○○於原審辯稱對於系爭二百萬元及三百萬元借
    款之貸款契約書借款人、連帶保證人欄上「縱貫交通有限公
    司」、「丙○○」印文係遭訴外人甲○○所盜蓋云云，惟印
    章由本人或有權使用的人蓋用為常態，是被上訴人丙○○主
    張上開文書上其印文係由訴外人甲○○無權使用盜蓋，此一
    變態事實，參諸前揭判決要旨，自應由被上訴人丙○○負舉
    證責任。惟原審判決先稱：「被告（即被上訴人）辯稱系爭
    200萬元、300萬元借款之貸款契約書借款人、連帶保證人欄
    上『縱貫交通有限公司』、『丙○○』印文係遭訴外人甲○
    ○所盜蓋等語，惟經迭次通知證人甲○○到庭作證，證人甲
    ○○均不到庭作證，致無從證述被上訴人上開抗辯之情節是
    否為真正。」是原審既認被上訴人丙○○無法舉證證明訴外
    人甲○○無權使用其印章，則參諸舉證責任分配原則，自應
    認其主張不可採；矧原審於認定被上訴人丙○○未能舉證證
    明訴外人甲○○係無權使用而盜蓋之情況下，竟又以上訴人
    對於訴外人甲○○片面所指為丙○○之人究否即係被上訴人
    丙○○本人無法舉證證明為由，而謂無從排除縱貫公司大、
    小章係遭訴外人甲○○盜蓋之可能，進而論斷被上訴人丙○
    ○業已盡舉證責任云云，顯有舉證責任分配錯誤之違背法令
    情事。
  (三)次按私文書經本人或其代理人簽名、蓋章者，推定為真正，
    民事訴訟法第三百五十八條定有明文。又「當事人已承認私
    文書上之印文為真正，僅否認係其本人或代理人所蓋時，依
    舉證責任分配原則，應由為此爭執之當事人負舉證責任。」
    「印章由本人或有權使用人使用為常態，被人盜用為變態。
    證明書上所蓋被上訴人之印章既為真正，倘被上訴人不能舉
    證證明其係被人盜用，依民事訴訟法第三百五十八條規定，
    該證明書即應推定為真正。」「借據內印章及作押房契既均
    屬真正，雖由他人代為立據而除有確切反證外，自應推定為
    本人授權行為。」「按私人之印章，由自己使用為常態，被
    人盜用為變態，主張變態事實之當事人，自應就此印章被盜
    用之事實負舉證責任，且蓋章與簽名生同等之效力。查系爭
    借款消費者貸款契約書上之印文係被上訴人印鑑章所蓋用，
    此為兩造所不爭執，復為原審所確認之事實，則被上訴人否
    認印章係其本人所蓋或有授權他人蓋用，自應由其負舉證責
    任。乃原審竟謂上訴人應先就被上訴人有授權他人代蓋印章
    之事實，負積極舉證證明之責，己難謂無違舉證責任原則之
    不當。次按對保非保證契約成立之要件，且契約書之作成，
    亦不以由當事人自寫為必要，亦即銀行承辦人未辦理對保，
    亦不能使保證人因而免除其保證責任。」最高法院95年度台
    上字第1786號、74年度台上字第0461號、37年度上字第8816
    號、96年度台上字第1616號判決參照。
  (四)貸款契約書借款人、連帶保證人欄上「丙○○」印文係屬真
    正，有如前述，是依法系爭貸款契約書即推定為真正，縱如
    被上訴人丙○○所辯該簽名非其所為，然參諸前揭判例要旨
    ，除有確切反證外，應推定為本人授權所為，矧原審未予審
    酌系爭借款及連帶保證文書上「丙○○」印文係為真正，反
    而逕以上訴人無法舉證證明被上訴人丙○○擔任系爭二百萬
    元及三百萬元借款之連帶保證人簽名係真實為理由，駁回上
    訴人於原審對於被上訴人丙○○之請求，自有消極不適用民
    事訴訟法第三百五十八條規定之違背法令情事。
貳、被上訴人方面：
一、聲明：求為判決：駁回上訴。
二、被上訴人於本院審理時之陳述除與原判決記載相同者予以引
    用外，並補以下列等語，資為抗辯：
  (一)被上訴人雖為原審被告縱貫公司之法定代理人，惟該公司實
    際係由訴外人甲○○所經營，然原審被告縱貫公司並未向上
    訴人借款，且其亦未為連帶保證人。蓋上訴人所提貸款契約
    書上之原審被告縱貫公司、丙○○之印文係訴外人甲○○所
    盜蓋，被上訴人丙○○之簽名係訴外人甲○○所偽簽，上訴
    人對貸款業務本應詳實核對身分文件，始可放款，竟對非被
    上訴人本人之簽名及非本人之連帶保證予以放款，顯非常態
    ，被上訴人對被盜蓋及偽造之簽名自不需負連帶清償責任。
  (二)被上訴人已向臺灣雲林地方法院檢察署提出告訴，指控甲○
    ○偽造文書，並經該署偵辦中，且甲○○於偵查中已坦承系
    爭二百萬元及三百萬元之借款契約書及約定書「丙○○」之
    簽名係甲○○找他人所代簽，並非被上訴人所簽，其自不負
    借貸之責。
  (三)上訴人公司之職員未確實核對保證人之身分，亦未見到被上
    訴人，且被上訴人住嘉義縣太保市，惟上訴人公司職員與甲
    ○○竟至雲林縣斗六市對保；此外又無積極證據足資證明被
    上訴人有授權代理簽名之情事，被上訴人自不負表見代理之
    責任。
、按當事人主張有利於己之事實者，就其事實有舉證之責任；
    民事訴訟法第二百七十七條定有明文；而按主張常態事實者
    ，就其事實無庸舉證，主張變態事實者，應就變態事實負舉
    證義務，此為舉證責任分擔原則。再者，民事訴訟如係由原
    告（即上訴人）主張權利者，應先由原告負舉證之責，若上
    訴人先不能舉證，以證實自己主張之事實為真實，則被告（
    即被上訴人）就其抗辯事實即令不能舉證，或其所舉證據尚
    有疵累，亦應駁回原告之請求。又原告對於自己主張之事實
    （即起訴事實）已盡證明之責後，被告對其主張，如抗辯其
    不實，並提出新事實而為反對之主張者，則原告對其反對之
    主張，亦應負證明之責，此乃舉證責任分擔之原則；而原告
    於抗辯事實若無確實證明方法或僅以空言爭執者，當然認定
    其抗辯事實之非真正，而應為上訴人不利益之裁判（最高法
    院17年度上字第0917號、同院18年度上字第2855號判例及同
    院72年度台上字第1036號、同院74年度台上字第2143號判決
    意旨參照）。
肆、兩造不爭執之事實：
一、被上訴人丙○○於八十九年十月十九日協同訴外人甲○○至
    雲林縣政府辦理原審被告縱貫交通公司變更登記，有變更登
    記申請書、有限公司變更登記表影本各一份在卷可按。
二、原審被告縱貫公司先後於九十六年一月二日分別向上訴人借
    款三百萬元、二百萬元，約定借款期間均自九十六年一月十
    八日起至九十九年一月十八日止，按固定利率年息百分之七
    ‧五按期於每月十八日依約定金額分期償還，倘未按期攤還
    本息時即喪失期限利益，視為全部到期，除應按約定利率付
    息外，逾期清償在六個月以內者，按上開利率百分之十，超
    過六個月者，按上開利率百分之二十計付違約金；而被上訴
    人丙○○、訴外人甲○○則於貸款契約書上記載為為連帶保
    證人，有貸款契約書影本共二份在卷可憑（見原審促字卷第
    3至4頁）。
三、上訴人依據九十六年一月二日貸款契約書、九十六年一月十
    六日存款業務往來申請約定書之約定，分別於九十六年一月
    十八日匯款二百萬元、三百萬元至戶名：縱貫交通有限公司
    、帳號：000000000000號之帳戶。
四、原審被告縱貫公司就系爭三百萬元、二百萬元之借款，自九
    十六年五月十八日起即未履行繳款義務，依約已喪失期限利
    益，總計積欠四百四十四萬九千六百六十五元之本金及利息
    、違約金，有授信資料查詢單在卷可憑（見原審促字卷第05
    頁）。
五、雲林縣政府九十六年八月二十八日府建商字第0960302263號
    函及九十六年十月八日府建商字第0960302737號函、經濟部
    九十六年九月十日經授中字第09632744980 號函及九十六年
    九月二十七日經授中字第09632809400 號函、財政部台灣省
    中區國稅局雲林縣分局九十六年九月十二日中區國稅雲縣三
    字第0960017181號函及九十六年九月二十九日中區國稅雲縣
    三字第0960018236號函內容。
伍、兩造爭執之事項：
一、系爭二百萬元、三百萬元借款之貸款契約書、存款業務往來
    申請約定書上連帶保證人欄之「丙○○」印文及簽名是否係
    盜蓋或偽造？即被上訴人丙○○是否應負連帶保證人之清償
    責任？
二、被上訴人丙○○系爭二百萬元、三百萬元借款是否應負表見
    代理之授權責任？
陸、本院之判斷：
一、系爭二百萬元、三百萬元借款之貸款契約書、存款業務往來
    申請約定書上連帶保證人欄之「丙○○」印文及簽名是否係
    盜蓋或偽造？即被上訴人丙○○是否應負連帶保證人之清償
    責任？
  (一)按有關系爭二百萬元、三百萬元借款之對保過程，已據證人
    即上訴人之職員乙○○於原審審理時證稱：其於九十六年間
    擔任上訴人銀行斗南分行之外勤服務業務，負責招攬客戶或
    對原客戶作服務。其並非系爭二百萬元、三百萬元借款之招
    攬人，而是由同事介紹，再由其來服務；系爭二筆借款之對
    保手續是由其辦理，當初是至被上訴人縱貫公司處對保，由
    甲○○將縱貫公司之大、小章交由其蓋印在相關文件上，之
    後再由甲○○帶其至斗六萬年莊附近一馬路上檳榔攤，向被
    上訴人丙○○辦理對保；辦理對保時需核對相關證件即身分
    證、健保卡等資料，其向被上訴人丙○○索討相關證件以利
    核對是否為本人時，被上訴人丙○○表示未帶證件，其基於
    服務客戶精神，遂同意丙○○先簽名，然後再補相關證件核
    對。事後縱貫公司的人有拿被上訴人丙○○身分證影本至上
    訴人營業處，核對無訛後，即將相關資料呈主管辦理。丙○
    ○之資料是甲○○拿過來的，事後未再與丙○○本人接觸；
    當時相關文件已齊全，縱貫公司的章是由甲○○先蓋好的，
    丙○○僅是簽名而已。對保時並沒有核對丙○○之身分證正
    本，我不認識丙○○本人，因甲○○與我們很熟，後來就沒
    有再遇過丙○○。其因甲○○拿被上訴人丙○○之資料，而
    認係丙○○本人親自辦理對保手續。」（見原審訴字卷第28
    至30頁）等情在卷；顯見上訴人與原審被告縱貫公司、被上
    訴人丙○○訂定系爭借款契約之際，其所屬職員即對保人員
    乙○○確僅依據訴外人甲○○片面所指為丙○○之人，即率
    於未核對相關身分證明等文件，俾以確認是否係被上訴人丙
    ○○本人之情況下，遽與訴外人甲○○片面所指為丙○○之
    人為系爭借款契約之訂定及對保，應堪認定。
  (二)按法人係自然人以外，由法律所創設，得為權利及義務主體
    之團體。又關於法人本質之理論，目前係採「法人實在說」
    ，亦即承認法人在社會現象上有獨立性之實體，故法人有其
    權利能力及行為能力；然法人究係為法律所擬制之人，法人
    之組織本身不能為法律行為，是以，必須由代表機關之自然
    人（即法定代理人），或其他有代表權人代為法律行為。易
    言之，代表係以法人名義而為行為，屬於本人（法人）的行
    為，代表為法人之機關，猶如其手足，代表所為之法律行為
    當然由法人承受，且代表人所為之行為，不論為法律行為、
    事實行為或侵權行為，固均為法人之行為。惟經本院核閱上
    訴人提出之作業手冊所載，其於第三節簽約及對保之第三條
    第一項及第七項分別規定：「三簽約及對保人員應注意事項
    ：(一)凡本行業務上所使用之契約，業務人員應且切實核對相
    對人身份並親睹其簽名於契據上，‧‧。」「(七)立約人為公
    司（法人）時，應載明公司全銜及負責人姓名，對保人應面
    見其法定代理人（負責人），姓名部份應請其簽名。」有該
    作業手冊節本（影本）一份在卷可參（見原審訴字卷第48至
    49頁）；依上，可知上訴人之對保人員對上訴人銀行業務上
    所使用之契約，業務人員應且切實核對相對人（包括借款及
    連帶保證人）身份並親睹其簽名於契據上，且遇訂定契約之
    相對人為公司時，應與該公司之法定代理人接洽訂定契約事
    宜，並於訂定契約時，請該公司之法定代理人簽名；則堪認
    定。而本件訂定系爭二借款契約之過程，上訴人對訴外人甲
    ○○片面所指為丙○○之人，究否即係被上訴人丙○○本人
    乙節，迄仍無法提出確切之證據足資證明，或供本院調查以
    實其說；則上訴人主張系爭二百萬元、三百萬元借款之對保
    ，係與原審被告縱貫公司之法定代理人即被上訴人丙○○為
    之，即有可議。
  (三)又被上訴人丙○○於原審及本院審理時已陳稱：其與訴外人
    甲○○係在瀝青場工作認識之朋友，約於八十八、八十九年
    時，其與股東之瀝青廠因故未經營，訴外人甲○○當時說要
    借他名字來設立縱貫公司，設立完成後，即會再變更其名義
    登記，當時他只帶身分證與訴外人甲○○至雲林縣政府辦理
    登記，縱貫公司之大、小章係訴外人甲○○提供，辦理登記
    完畢後，其即離去，並沒有拿走縱貫公司之大、小章；縱貫
    公司經營情形，其並不清楚，他只是借名登記負責人而已，
    事後亦一直催訴外人甲○○辦理變更登記，訴外人甲○○均
    置之不理，直至上訴人向其要求清償債務時，才發覺上訴人
    未對保，卻放貸系爭借款。」（見原審訴字卷第40頁，本院
    卷第53、61頁）等情；復參諸原審被告縱貫公司變更登記表
    董事、股東名單所載，被上訴人丙○○出資額為一百萬元，
    訴外人甲○○出資額為二百萬元，訴外人甲○○顯為縱貫公
    司之最大出資額者，且上訴人亦不否認訴外人甲○○與上訴
    人業務往來頻繁，甚至信任訴外人甲○○片面所指為丙○○
    之人即為被上訴人丙○○本人，另系爭二筆借款之分期償還
    方式，均係以由訴外人甲○○為發票人、背書人為原審被告
    縱貫公司之支票予以償還，明顯與一般公司清償戶以支票清
    償時，通常係以公司為發票人之情形不符以觀；被上訴人辯
    稱：其非實際經營者，縱貫公司係訴外人甲○○所實際經營
    等語，尚非虛妄，應堪採信。
  (四)再者，一般金融機構之對保固非借款契約之成立、生效要件
    ，惟按此應指借款契約於訂定時確係由借款人及連帶保證人
    親自到場簽名、用印，或由借款人、連帶保證人出具授權書
    委由代理人辦理借款行為，或屬第二次以後之借款，且雙方
    同意（即另有簽具一般金融機構所使用之授信約定書）僅憑
    蓋用與存放借款銀行相同之印文，即認定有借貸合意等之情
    形而言。又保證契約之成立，雖非以債權人對保為其成立要
    件，然仍需當事人雙方已意思表示合致始足當之（最高法院
    72年度台上字第3425號判決參照）。惟本件系爭二百萬元、
    三百萬元借款，係第一次之借款（見原審訴字卷第29頁反面
    ），且訂定系爭二借款契約時，係由訴外人甲○○所為，另
    於辦理借款時，借貸契約書上「縱貫交通有限公司」及「丙
    ○○」之印章是由甲○○事先已蓋好（即所謂之丙○○者僅
    是簽名而已），則據證人即上訴人之職員乙○○於原審審理
    時證述甚詳在卷，已如前述。而按當事人互相表示意思一致
    者，無論其為明示或默示，契約即為成立，民法第一百五十
    三條第一項固定有明文；且契約書之作成，亦不以由當事人
    本人自寫為必要，簽名更得以蓋章代之；惟此應指當事人間
    已就契約之成立、生效之要素，互相表示意思一致時始能成
    立；易言之，契約之成立，須有要約與承諾二者意思表示一
    致之事實始足當之，若無此事實，即契約尚未合法成立，自
    不發生契約之效力。因之，當事人主張有金錢借貸關係存在
    ，須就其發生所須具備之特別要件即「金錢之交付」及「借
    貸意思表示互相一致」負舉證之責任，若僅證明有金錢之交
    付，未證明借貸意思表示互相一致者，尚不能認為有金錢借
    貸關係存在（最高法院81年度台上字第2372號判決參照）；
    另民法上所謂保證，為債權人與保證人間之契約，保證契約
    須債權人與保證人雙方互相表示意思一致，始能成立（最高
    法院87年度台上字第0964號判決參照）。據此，系爭二借款
    契約既係由訴外人甲○○所為，且就本件訂定系爭二借款契
    約之過程，上訴人對訴外人甲○○片面所指為丙○○之人，
    究否即係被上訴人丙○○本人乙節，迄仍無法提出確切之證
    據足資證明，或供本院調查以實其說；況經調閱系爭貸款契
    約書及存款業務往來申請約定書上「丙○○」之簽名（見原
    審促字卷第3至4頁，原審訴字卷第53頁），核與被上訴人丙
    ○○自己在嘉義市太保市農會開立之印鑑卡上「丙○○」簽
    名筆跡（見原審訴字卷第0100頁），在書寫之按撇轉折處容
    有不同之處；且訴外人甲○○在另件偽造文書案件，已於檢
    察官偵查時供稱：其有於貸款契約上簽丙○○之名字，且未
    經丙○○之同意，銀行人員對保時，我讓銀行人員以為對保
    的是丙○○本人等語無訛，有臺灣雲林地方法院檢察署訊問
    筆錄影本一份在卷可憑（見本院卷第80頁反面）；則揆諸前
    揭說明，自尚難認上訴人就系爭二借款契約（即連帶保證）
    與被上訴人丙○○間已達成互相表示意思一致之情形。
  (五)依上，既未能證明上訴人就系爭二借款契約（即連帶保證）
    與被上訴人丙○○間已達成互相表示意思一致，且上訴人就
    此亦仍無法提出確切之證據足資證明，或供本院調查以實其
    說；則上訴人請求被上訴人丙○○應連帶給付系爭二借款，
    尚屬無據。
二、被上訴人丙○○系爭二百萬元、三百萬元借款是否應負表見
    代理之授權責任？
  (一)按民法第一百六十九條關於由自己之行為表示以代理權授與
    他人者，對於第三人應負授權人之責任之規定，原以本人有
    使第三人信為以代理權授與他人之行為，為保護代理交易之
    安全起見，有使本人負相當責任之必要而設，故本人就他人
    以其名義與第三人所為之代理行為，應負授權人之責任者，
    須以他人所為之代理行為，係在其曾經表示授與他人代理權
    之範圍內為其前提要件。再者民法第一百六十九條所謂知他
    人表示為其代理人而不為反對之表示者，以本人實際知其事
    實為前提，其主張本人知此事實者，應負舉證之責（最高法
    院40年度台上字第1281號、68年度台上字第1081號判例參照
    ）。
  (二)本件上訴人雖又主張其於被上訴人丙○○對保後，縱貫公司
    的人事後有拿被上訴人丙○○身分證影本予上訴人補正，是
    被上訴人丙○○應負表見代理之授權責任等語，而證人乙○
    ○亦為相同之證述。惟此則為被上訴人丙○○所堅決否認，
    且證人乙○○於原審已證稱：其並未核對被上訴人丙○○相
    關身分證明文件，而係僅依訴外人甲○○所指為丙○○者，
    即與該人辦理對保手續等情，已如前述；究之，尚難認被上
    訴人丙○○有何以代理權授與他人之表見事實，而足使上訴
    人確有信任訴外人甲○○有代理權之情形存在。況訴外人甲
    ○○並非原審被告縱貫公司之法定代理人，且其持上訴人之
    系爭貸款契約書向上訴人貸款及對保時，並未出具被上訴人
    丙○○之授權書，或之前曾以被上訴人丙○○代理人之身分
    與上訴人為法律行為，惟上訴人竟仍與訴外人甲○○訂定系
    爭借款契約，則徵諸表見代理之規定，旨在保護善意無過失
    之第三人，倘第三人明知表見代理人為無代理權或可得而知
    者，其與之行為即出於惡意或有過失，而非源於「信賴保護
    原則」之正當信賴。於此情形，縱有表見代理之外觀存在，
    亦無保護之必要，依民法第一百六十九條但書規定，被上訴
    人丙○○仍得免負授權人之同一責任（最高法院93年度台上
    字第1954號判決參照）。再者，現今國人將自己之印章、身
    分證影本交付他人，委託該他人辦理特定事項者，比比皆是
    ，倘持有身分證影本之該他人，除受託辦理之特定事項外，
    其他以本人名義所為之任何法律行為，均須由本人負表見代
    理之授權人責任，衡情未免過苛。而本件被上訴人丙○○自
    原審迄今均一致陳稱：其僅同意擔任原審被告縱貫公司之法
    定代理人而已，惟並未同意以公司或其個人向銀行借貸等語
    ，且被上訴人丙○○亦以訴外人甲○○為被告，向臺灣雲林
    地方法院檢察署提出偽造文書之告訴，有前揭訊問筆錄影本
    一份在卷可參；則本諸民法第一百六十九條關於由自己之行
    為表示以代理權授與他人者，對於第三人應負授權人責任之
    規定，須以他人所為之代理行為，係在其曾經表示授與他人
    代理權之範圍內為其前提要件，本件被上訴人丙○○將印章
    等交與訴外人甲○○，既為申請成立縱貫公司之用，則其授
    權代理之範圍，要僅限於此而已，對於系爭借款及擔任連帶
    保證人保證事宜，綜合前開證人所述，及訴外人甲○○在前
    揭偽造文書案件，已於檢察官偵查時供稱：其有於貸款契約
    上簽丙○○之名字，且未經丙○○之同意等語無訛各情以觀
    ，究難認與上開法條規定及判例意旨相符，而使被上訴人負
    授權人之責。依上，上訴人徒憑訴外人甲○○曾於事後將被
    上訴人丙○○之身分證影本交付與上訴人之事實，即認被上
    訴人丙○○就系爭借款之連帶保證契約，應負表見代理之授
    權人責任，自屬無據。
柒、綜上所述，本件上訴人主張原審被告縱貫公司邀集被上訴人
    丙○○、訴外人甲○○為連帶保證人，於前揭時地分別向上
    訴人借貸系爭三百萬元、二百萬元之借款，並約定如前所示
    之借款期間、利率、違約金及倘未按期攤還本息時即喪失期
    限利益，另被上訴人丙○○、訴外人甲○○並願與原審被告
    縱貫公司負連帶清償之責。詎原審被告縱貫公司自九十六年
    五月十八日起即未履行繳款義務，依約已喪失期限利益，總
    計積欠四百四十四萬九千六百六十五元之本金及利息、違約
    金，被上訴人丙○○依約即應負連帶清償責任。縱認原審被
    告縱貫公司未與上訴人訂定系爭二借款契約，及被上訴人丙
    ○○未與上訴人訂定連帶保證契約，惟訴外人甲○○持原審
    被告縱貫公司大、小章與上訴人訂定系爭借貸契約，被上訴
    人丙○○仍應負表見代理之責任；爰本於消費借貸、連帶保
    證及表見代理之法律關係，請求判決被上訴人應與原審被告
    縱貫公司連帶給付上訴人四百四十四萬九千六百六十五元，
    及自九十六年五月十八日起至清償日止，按週年利率百分之
    七點五計算之利息，暨自九十六年六月十九日起，逾期在六
    個月以內者，按上開利率百分之十，逾期六個月以上者，按
    上開利率百分之二十計算違約金，為無理由，不應准許。其
    假執行之聲請亦失所附麗，應併予駁回。原審就此部分為上
    訴人敗訴之判決，經核於法並無不合。上訴人上訴意旨指摘
    原判決關於此部分為不當，求予廢棄改判准如上訴聲明之所
    示，為無理由，應予駁回。
捌、又本件待證事實已臻明確，兩造其餘攻擊防禦方法及舉證，
    對判決之結果已不生影響，爰不一一詳為審酌，附此敘明。
玖、據上論結，本件上訴為無理由，依民事訴訟法第四百四十九
    條第一項及第七十八條，判決如主文。
中    華    民    國    97    年    5    月     13    日
                  民事第一庭    審判長法  官  林金村
                                      法  官  胡景彬
                                      法  官  張世展
上為正本係照原本作成。
如對本判決上訴，須於判決送達後20日內向本院提出上訴狀，未
表明上訴理由者，應於上訴後20日內，向本院提出理由書（須附
繕本）。依法須繳納裁判費並應委任律師為訴訟代理人，始得上
訴。
中    華    民    國    97    年    5    月     13    日
                                      書記官  吳秋賢
【附記】
民事訴訟法第466條之1：
(1)對於第二審判決上訴，上訴人應委任律師為訴訟代理人。但上
  訴人或其法定代理人具有律師資格者，不在此限。
(2)上訴人之配偶、三親等內之血親、二親等內之姻親，或上訴人
  為法人、中央或地方機關時，其所屬專任人員具有律師資格並
  經法院認為適當者，亦得為第三審訴訟代理人。
民事訴訟法第466條之2：
  上訴人無資力委任訴訟代理人者，得依訴訟救助之規定，聲請
  第三審法院為之選任律師為其訴訟代理人。


司法院資訊處製作；財團法人民間司法改革基金會備份。
